【裁判字號】    89,上易,2117
【裁判日期】    900214
【裁判案由】    侵占等
【裁判全文】
臺灣高等法院臺南分院刑事判決          八十九年度上易字第二一一七號  Ａ
      上  訴  人  臺灣台南地方法院檢察署檢察官
      上  訴  人
      即  被  告  丙  ○  ○
      被      告  甲  ○  ○
      右  一  人
      選任辯護人  蘇  正  信  律師
右上訴人因被告等侵占等案件，不服臺灣臺南地方法院八十九年度易字第二一一九號
中華民國八十九年第一審判決（起訴案號：臺灣臺南地方法院檢察署八十八年度偵字
第五九六七號），提起上訴，本院判決如左：
      主      文
原判決關於甲○○部分撤銷。
甲○○連續收受贓物，處有期徒刑陸月，如易科罰金以參佰元折算壹日。
其餘上訴部分駁回（即丙○○部分）。
      事      實
一、丙○○曾於民國（下同）八十七年間因業務過失致死罪，經臺灣臺南地方法院判
    處有期徒刑六月，緩刑三年，而於八十八年二月二十六日判決確定，現仍在緩刑
    期間，緣其係聯芳木業股份有限公司（下稱聯芳公司）負責人，於八十六年一月
    二十八日經甲○○之介紹，與裕振興業股份有限公司 (下稱裕振公司）簽訂木芯
    板代工契約，約定由裕振公司提供面板、底板、中板及木芯中板，交由聯芳公司
    代工製造木芯板，裕振公司並與甲○○經營之啟順公司訂立合約，約定由聯芳公
    司代工製造木芯板之原、材料採購、代工之督導及木芯板之銷售均由甲○○負責
    。嗣丙○○因聯芳公司週轉不靈，為支付員工薪資，乃基於意圖為自己不法所有
    之概括犯意，於八十七年間起連續多次將聯芳公司所交付而屬業務上持有之木芯
    板材料及以該材料加工製成之木芯板，變易為所有之意思，進而將成品出售予他
    人，共計侵占其業務上所持有之聯芳公司所有木芯板三萬七千二百八十六片、每
    片市價約新台幣（下同）三百三十元至三百七十元，面、底板四萬八千四百十二
    片、每片市價約五十元至六十元，中板四萬六千六百十六片、每片市價約七十元
    至八十元，並於八十七年一月三日及同年六月九日各交付木芯板三百片及一千片
    予甲○○；甲○○明知丙○○擅自出售以裕振公司所有之原、材料加工製造之木
    芯板，而仍基於概括之犯意，連續收受丙○○侵占所得之贓物（即木芯板共一千
    三百片），嗣經裕振公司負責人乙○○發現材料短少，始查知上情。
二、案經告訴人裕振公司訴請臺灣臺南地方檢察署檢察官偵查起訴。
      理      由
壹、被告丙○○部分：
一、訊據上訴人即被告丙○○就出賣上開木芯板及原料予他人乙節，固不否認，惟矢
    口否認有何侵佔犯行，辯稱：自告訴人委託伊承作木芯板起至雙方於八十七年八
    、九月間結算後，始確定木芯板及原料短少片數，期間長達一年又八、九個月，
    足徵伊出售裕振公司之木芯板曾得該公司負責人王國禎之同意，並非盜賣。另伊
    所持有之木芯板及原料，係伊向告訴人購買，經加工製造後再出售木芯板與告訴
    人，兩造間實為買賣關係，故伊持有之木芯板及原料並非業務上所持有之物，伊
    嗣將加工後之木芯板出售他人，並無業務侵占可言云云。惟查：
  (一)右揭事實業據告訴人代表人王國禎指訴甚詳，並有聯芳公司與告訴人簽訂之代工
    合約書、告訴人與被告甲○○簽訂之合約書影本各一紙在卷可資佐證（見偵查卷
    第四頁、第五頁）。又被告丙○○盜用告訴人之木芯板原料、擅自出售成品木芯
    板予他人，嗣與告訴人達成和解訂立協議，有協議書二紙存卷可稽（見偵查卷第
    八頁至第十一頁）。至被告丙○○雖辯稱其因積欠告訴人債務，無從償還，告訴
    人追逼甚急，至無從顧及協議書用語云云，然查，被告丙○○經商時間非短，依
    其社會經驗，豈有不知協議書用語嚴重之理，況且該協議書末尾復載明被告丙○○同意如未能依協議內容履行，被告丙○○應負起民、刑事責任，被告丙○○並
    同時簽發如卷附本票二紙，金額分別高達一千七百萬元、六百萬元（見偵查卷第
    六頁、第七頁），足證該協議書內容所載應符實情。再者，被告丙○○如確實未
    挪用告訴人所有之木芯板及原料，則其如何會於檢察官偵查中抗辯其挪用木芯板
    及原料已經告訴人同意等語，是被告丙○○上開所辯不足採信。
  (二)次查，被告丙○○替告訴人加工之木芯板原、材料，均係由告訴人自國外進口再
    運至被告丙○○所經營之聯芳公司內，被告丙○○加工完成後聽由告訴人之指示
    出貨，再由被告丙○○向告訴人收取每片約九十元之工資，此業據被告丙○○於
    原審審理時自承在卷（見原審八十九年九月十八日訊問筆錄）。又被告丙○○與
    告訴人於八十六年一月二十八日所簽訂之合約書第二條亦載明：乙方（裕振公司
    ）提供面、底、中板及木芯中板，供甲方（聯芳公司）代工製造木芯板，代工費
    ＮＴＤ８５／ＰＣ，由甲方開立發票向乙方請領，５﹪稅外加，此有合約書一紙
    在卷可佐（見偵查卷第五頁），足證被告丙○○與告訴人間要屬代工承攬關係，
    被告丙○○辯稱兩造間為買賣關係，並不足採。
  (三)果如被告丙○○所主張伊係向告訴人購入木芯板原料，加工製成木芯板再出賣與
    告訴人，則被告丙○○應保有告訴人所開立之統一發票，惟被告丙○○迄今均未
    提出相關統一發票以實其說，故被告丙○○雖提出部分其出賣木芯板予告訴人之
    發票，當屬兩造間其餘之買賣關係，尚與本案無涉，而無從為有利於被告丙○○
    之認定。
  (四)被告丙○○為告訴人代工之木芯板，經告訴人同意銷售後，直接由被告丙○○之
    工廠出貨予買受之其他廠商，並在出貨單上載明，此為被告丙○○所不否認，惟
    被告丙○○因係盜賣上開木芯板及原料予其他廠商，為掩人耳目，致未敢在出貨
    單上載明出貨人，有告訴人所提之出貨單影本三本在卷足參（見偵查卷第三十八
    頁、第三十九頁），此益證被告丙○○盜賣心虛之情。
  (五)綜上所述，本件事證明確，被告丙○○上開犯行已堪認定。
二、被告丙○○為告訴人代工木芯板，基於業務上而持有告訴人之木芯板及原料，竟
    意圖為自己不法所有之利益，進而據為己有出售他人，核其所為係犯刑法第三百
    三十六條第二項之業務侵占罪。其先後多次犯行，時間緊接，所為犯罪構成要件
    相同，顯係基於概括之犯意反覆為之，應依連續犯之規定論以一罪，並加重其刑
    。
三、原審以被告丙○○罪證明確，因以適用刑法第三百三十六條第二項、第五十六條
    ，罰金罰鍰提高標準條例第一條前段之規定，並審酌被告丙○○犯罪之動機、目
    的、手段、所生危害及犯後態度等一切情狀，量處被告丙○○有期徒刑壹年陸月
    ，核其認事用法，尚無不合，量刑亦稱妥適，檢察官上訴意旨指摘原判決此部分
    量刑過輕及被告丙○○上訴空言否認犯罪，均無理由，應予駁回。
貳、被告甲○○部分：
一、訊據被告甲○○固坦承有收受共同被告丙○○所交付之上開木芯板，惟矢口否認
    有何收受贓物犯行，辯稱：伊自行進口木芯板中板請丙○○加工製作木芯板，丙○○當時並為其他公司代工，伊不知丙○○所交付之木芯板其中之面板及底板係
    盜用告訴人所有之原、材料云云。惟查：
  (一)木芯板之製成須由面板、中板、底板三部分組成，而被告甲○○專門從事木芯板
    加工等業，則其對木芯版原、材料之區分辨識應有相當之經驗、能力，且被告甲○○與告訴人於八十五年十二月二日即簽訂合約書，約定告訴人交付聯芳公司代
    工之木芯板原、材料採購，木芯板之代工督導及銷售均由被告甲○○負責，有合
    約書一紙在卷可憑（見偵查卷第四頁），益證被告甲○○顯知共同被告丙○○所
    交付之木芯板係利用告訴人所有之原、材料所製成甚明。
  (二)又查，被告甲○○僅進口木芯板中板交由共同被告丙○○加工，並未進口其餘木
    芯板原料如底板及面板等，業據被告甲○○供承在卷；又共同被告丙○○於八十
    六、七年間，雖同時加工訴外人成達木業行之木芯板，惟證人即成達木業行負責
    人盧竹模於原審審理時到庭結證稱：「我貨不夠會向告訴人買，．．．。」（見
    原審卷第四十四頁），而被告丙○○亦供稱伊替證人盧竹模加工木芯板，材料由
    證人提供等語（見原審卷第四十四頁），相互參佐，顯見被告丙○○雖同時為訴
    外人成達木業行代工木芯板，然成達木業行提供予被告丙○○加工之木芯板原料
    尚有短缺時需向告訴人購買，則被告丙○○如何還有以前為其他公司代工木芯板
    剩餘之面板、底板等木芯板原料可用？是被告甲○○辯稱被告丙○○係以被告丙○○所有之面板、底板為伊加工云云，顯不可採。
  (三)此外並有被告丙○○於八十七年一月三日及八十七年六月九日分別出貨給甲○○
    之木芯板共一千三百片之出貨單影本附卷足稽（見偵查卷第十三頁），雖被告丙○○稱該批木心板非告訴人乙○○所有及被告甲○○辯稱伊向丙○○收受之木心
    板非乙○○所有云云，惟僅係空言之辯解，惟未能舉證以實其說，而被告丙○○
    始終未能提出證據以證明其交給被告甲○○之上開木芯板非屬告訴人所有，因而
    本院認被告甲○○所辯純係飾卸之詞，尚難採信，被告甲○○有收受贓物之犯行
    應堪認定。
  (四)綜上所述，本件事證明確，被告甲○○上開犯行亦堪認定，應予依法論科。
二、核被告甲○○所為，係犯刑法第三百四十九條第一項之收受贓物罪。其先後多次
    犯行，時間緊接，所為犯罪構成要件相同，顯係基於概括之犯意反覆為之，應依
    連續犯之規定論以一罪，並加重其刑。
三、原審未予詳查，遽為被告甲○○無罪之判決，尚有未洽；檢察官上訴意旨指摘原
    判決此部分不當，為有理由，自應由本院將原判決關於被告甲○○部分撤銷改判
    。爰審酌被告甲○○犯罪之動機、目的、手段、所生危害及犯後態度等一切情狀
    ，量處被告甲○○有期徒刑陸月，如易科罰金以參佰元折算壹日，以資懲儆。
據上論斷，應依刑事訴訟法第三百六十八條、第三百六十九條第一項前段、第三百六
十四條、第二百九十九條第一項前段，第三百四十九條第一項、第五十六條、第四十
一條，罰金罰鍰提高標準條例第一條前段、第二條，判決如主文。
本案經檢察官楊治宇到庭執行職務。
中    華    民    國      九十      年      二      月      二十一      日
                                  臺灣高等法院臺南分院刑事第六庭
                                      審判長法官  楊    明    章
                                            法官  戴勝    利
                                            法官  顏    基    典
右正本證明與原本無異。
不得上訴。
                                      法院書記官  呂    嘉    文
中    華    民    國      九十      年      二      月      二十二      日
附錄本判決論罪科刑法條：
刑法第三百三十六條第二項：
對於業務上所持有之物，犯前條第一項之罪者，處六月以上五年以下有期
徒刑，得併科三千元以下罰金。
前二項之未遂犯罰之。
刑法第三百四十九條第一項：
收受贓物者，處三年以下有期徒刑、拘役或五百元以下罰金。


司法院資訊處製作；財團法人民間司法改革基金會備份。
